臺灣桃園地方法院交通事件裁定　　　　 99年度交聲字第609號
原處分機關　交通部公路總局新竹區監理所桃園監理站
異　議　人　劉銘賢
上列異議人即受處分人因違反道路交通管理處罰條例案件，對於
交通部公路總局新竹區監理所桃園監理站於民國99年4 月19日以
桃監裁罰字第裁52-DP0000000號違反道路交通管理事件裁決書所
為之裁決處分（原舉發案號：桃園政府警察局桃警局交字第DP0
000000號）不服，聲明異議，本院裁定如下：
    主  文
異議駁回。
    理  由
一、原處分意旨略以：異議人即受處分人劉銘賢（下稱異議人）
    於民國99年2月1日下午2時35分許，駕駛車牌號碼581-BN號
    之自用曳引車，沿桃園縣蘆竹鄉○○○路往南崁方向行駛，
    異議人明知汽車行駛時，駕駛人應注意車前狀況以及兩車併
    行之間隔，而依當時天候陰、有日間自然光線、柏油路面乾
    燥、無缺陷，並無不能注意之情事，卻行經桃園縣蘆竹鄉○
    ○○路○ 段215 號前之右彎路段時，疏未注意車前狀況以及
    兩車併行安全間隔距離，致不甚碰撞行駛於同行向、駕駛車
    牌號碼158-CPC 重型機車之蘇惠娟，於蘇惠娟人車倒地後滑
    行14.9公尺後，進而駕車輾壓蘇惠娟，致蘇惠娟當場死亡，
    經桃園縣政府警察局交通隊員警蔡治弘，認異議人有「行車
    未注意兩車安全間隔距離肇事致人死亡」之違規事實，遂以
    桃園縣政府警察局桃警局交字第DP0000000 號舉發違反道路
    交通管理事件通知單（下稱舉發單）舉發。嗣原處分機關即
    交通部公路總局新竹區監理所桃園監理站認異議人確有「違
    反道路交通安全規則肇事致人死亡」之違規事實，乃於99
    年4 月19日以桃監裁罰字第裁52-DP0000000號違反道路交通
    管理事件裁決書（下稱裁決書），依道路交通管理處罰條例
    第61條第1 項第4 款、第67條第3 項（裁決書漏載）及違反
    道路交通管理事件統一裁罰基準表之規定，裁處吊銷駕駛執
    照，1 年內不得重新考領駕駛執照等語。
二、抗告意旨略以：異議人原於事故發生地點之前一路口停等紅
    燈，待紅燈轉為綠燈後前行，前方並無車輛，異議人一路均
    於內車道內行駛，路肩（外側）車道亦未有機車行駛，當行
    駛經過彎道後不久，即有後方車輛超車，將異議人攔停，並
    告知發生交通事故。然依道路交通事故現場圖所示，異議人
    所駕駛車輛輪胎之印痕，距離車道邊線上有80公分之距離，
    而蘇惠娟所騎乘重型機車之刮地痕，則自車道邊緣線內50公
    分處開始向外延伸，是異議人所駕駛之車輛，完全依規定行
    駛，反係異議人所駕駛之重型機車未行駛於其車道內。且依
    異議人當時車速，蘇惠娟如遭異議人車輛撞擊，應於倒地後
    即遭異議人車輛之車輪壓過，殊無可能於蘇惠娟與其重型機
    車向外滑行達14.9公尺後，蘇惠娟始遭異議人之車輛輾壓，
    員警既未在異議人所駕駛車輛發現有任何撞擊點或異常之處
    ，僅依蘇惠娟遭異議人車輛輾壓，即判定異議人有違反道路
    交通安全規則之情事，顯有違誤，爰請求撤銷原處分云云。
三、按汽車行駛時，駕駛人應注意車前狀況及兩車併行之間隔，
    並隨時採取必要之安全措施；另汽車駕駛人違反道路交通安
    全規則，因而肇事致人死亡者，吊銷其駕駛執照，1 年內不
    得再行考領，本件違規行為時之道路交通安全規則第94條第
    3 項、道路交通管理處罰條例第61條第1 項第4 款、第67條
    第3 項分別定有明文。
四、經查：
  (一)異議人駕駛自用曳引車行經上揭路段，而重型機車駕駛人蘇
    惠娟上揭時、地，因車禍當場死亡之事實，為異議人所不否
    認，並有桃園縣政府警察局蘆竹分局處理相驗案件初步調查
    報告、道路交通事故調查報告表、調查筆錄、現場圖及現場
    照片等資料，附於本院依職權調閱之臺灣桃園地方法院檢察
    署99年度相字第256 號卷（下稱相驗卷）可稽（見相驗卷第
    1 頁、第4 頁至第8 頁、第11頁至第13頁、第24頁至第33頁
    ），而蘇惠娟因上揭車禍致顱顏骨粉碎開放性骨折併腦實質
    脫出及神經性休克死亡，有臺灣桃園地方法院檢察署相驗屍
    體證明書、檢驗報告書、相驗報告書各1 份附於相驗卷可按
    （見相驗卷第87頁、第43頁至52頁、第107 頁），此部分事
    實，應堪認定。而異議人因本件交通事故所涉過失致人於死
    刑事案件，經臺灣桃園地方法院檢察署檢察官偵查後，認異
    議人涉犯業務過失致人於死罪嫌，事證明確，惟念被告前無
    刑事犯罪之科刑紀錄，犯後坦承犯行，態度良好，且與被害
    人蘇惠娟家屬達成和解，認以緩起訴為適當，而於100 年2
    月25日以100 年度偵字第1344號為緩起訴處分確定，亦經本
    院依職權調取上開偵查卷宗全卷，核閱無訛。
  (二)異議人固不否認伊所駕駛之自用曳引車有輾壓被害人蘇惠娟
    ，致被害人蘇惠娟當場死亡之事實，然以前揭情詞置辯，惟
    查：
  1.本交通事故經員警自異議人所駕駛之自用曳引車與被害人所
    駕駛之重型機車採證，發現異議人所駕駛自用曳引車前輪外
    側有3 處刮痕、右前輪外螺帽有5 處新摩擦痕、右前輪有採
    集3 處白色轉移漆片、右後輪（4 輪胎）有3 輪胎留有疑似
    腦漿、右後輪檔泥板留有多處疑似腦漿；被害人蘇惠娟所駕
    駛之重型機車後手把左側留有疑似橡膠轉移痕1 處，而異議
    人右前輪外側其中一處刮痕寬約2 公分，核與被害人所駕駛
    重型機車後手把左側之轉移痕跡寬度大致相同，有採證照片
    數張、採證說明1 紙於相驗卷內可稽（見相驗卷第34頁至第
    37頁）；而將異議人所駕駛自用曳引車右前車輪螺絲帽所採
    集之油漆碎片1 份與被害人所騎乘重型機車左側護條之油漆
    碎片，送請內政部警政署刑事警察局以鏡檢法、紅外線光譜
    分析法、掃瞄式電子顯微鏡/X射線能譜分析法、熱裂解氣象
    層析/ 質譜分析之方式鑑定，鑑定結果認異議人所駕駛自用
    曳引車右前車輪螺絲帽所採集之油漆碎片1 份與被害人所騎
    乘重型機車左側護條之油漆碎片成分相似，有內政部警政署
    刑事警察局99年4 月7 日刑鑑字第0990034857號鑑定書1份
    附於相驗卷可查（見相驗卷第72頁至74頁）；復佐以被害人
    所騎乘重型機車倒地後，該重型機車刮地痕跡長達14.9 公
    尺，可見異議人所駕駛之自用曳引車確曾與被害人所駕駛之
    重型機車於前揭時、地發生碰撞，致被害人人車倒地滑行達
    14.9公尺，且於碰撞之瞬間，被害人之重型機車係行駛於異
    議人所駕駛自用曳引車之右前側。異議人空言辯稱警方未在
    伊車輛發現任何撞擊點或異常，難為可採。
  2.被害人騎乘重型機車行駛於異議人之右前側，異議人駕駛自
    用曳引車經過被害人旁時，理當注意車前狀況，及兩車併行
    之間隔，然異議人於檢察官偵訊時供稱：伊當時沒有注意到
    旁邊有一台機車，也不知為何會發生碰撞等語（見他字卷第
    3766號卷第22頁、第13頁），而證人即本件交通事故處理員
    警曹永政於檢察官訊問時亦結證稱：伊接到勤務中心通報到
    達現場，被害人的機車倒地，被害人也到在機車旁邊，當場
    死亡，伊詢問異議人車禍如何發生，異議人說不曉得，只有
    聽到碰一聲，好像車輪有壓到東西等語（見他字卷第3766號
    卷第30頁），顯見異議人確有疏未注意車前狀況及兩車併行
    間隔之疏失，卷附臺灣省桃園縣區車輛行車事故鑑定委員會
    99年7 月2 日桃縣行字第0995202477號函附桃縣鑑990459案
    鑑定意見書、臺灣省車輛行車事故覆議鑑定委員會99年9 月
    6 日覆議字第0996203357號函亦同此認定（見本院卷第17頁
    至第19頁、第24頁），異議人確有疏未注意車前狀況及兩車
    併行安全間隔之疏失，自堪認定。異議人雖辯稱伊對鑑定意
    見之結果不服，然本院依前揭事證已得以認定如上，核與前
    揭鑑定意見、覆議意見之結論相同，異議人空以前揭情詞置
    辯，委無可採。
  3.異議人雖另辯稱：被害人所騎乘之重型機車非行駛於其本應
    行駛之車道內云云。然機器腳踏車行駛之車道，應依標誌或
    標線之規定行駛；無標誌或標線者，依下列規定行駛：一、
    在未劃分快慢車道之道路，應在最外側二車道行駛；單行道
    應在最左、右側車道行駛。五、除起駛、準備停車或臨時停
    車外，不得駛出路面邊線；路面邊線，用以指示路肩或路面
    外側邊緣之界線。其線型為白實線，線寬為15公分，整段設
    置，道路交通安全規則第99條第1 項第1 款、第5 款、道路
    交通標誌標線號誌設置規則第183 條前段定有明文。本件異
    議人行向右側之白色實線，線寬15公分，有道路交通事故現
    場圖1 份在卷可稽（見本院卷第6 頁），是異議人行向右側
    之白色實線，核屬道路交通標誌標線號誌設置規則第183 條
    前段之路面邊線，被害人重型機車刮地痕之起點，既在路面
    邊線左側50公分處，猶見被害人之重型機車係規定行駛於單
    一車道內右側，並無任何未依規定行駛於車道之違規可言，
    異議人空言辯稱被害人未行駛於其車道內云云，容有誤會。
  4.綜上，足見本件異議人確有駕車違反道路交通安全規則第94
    條第3 項，因而肇事致人死亡之違規，異議人前揭所辯，難
    為憑採。
五、綜上所述，本件異議人確有未注意車前狀況、行車未保持安
    全間隔之違規行為，並因而肇事致被害人死亡。原處分機關
    以異議人違規事實明確，依其行為時之道路交通管理處罰條
    例第61條第1 項第4 款、第67條第3 項規定，裁處吊銷駕駛
    執照、1 年內禁考之處分，核無不合，本件異議為無理由，
    應予駁回。
據上論斷，應依道路交通事件處理辦法第18條，裁定如主文。
中    華    民    國    100   年    4     月   15     日
                    交通法庭  法  官  廖珮伶
以上正本證明與原本無異。
如不服本裁定，應於裁定送達後5 日內向本院提出抗告狀。
                              書記官  張良煜
中    華    民    國   100    年    4     月    21    日